【裁判字號】    99,交聲,2780
【裁判日期】    990906
【裁判案由】    聲明異議
【裁判全文】
臺灣臺中地方法院刑事裁定            99年度交聲字第2780號
原處分機關  交通部公路總局臺中區監理所
異議人即受    甲○○
處分人  
上列受處分人因違反道路交通管理處罰條例案件，對於交通部公
路總局臺中區監理所中華民國九十六年一月十二日所為之處分（
中監違字第裁六０－Ｂ00000000號裁決書），聲明異議
，本院裁如下：
    主    文
異議駁回。
    理  由
一、原處分機關略以：異議人即受處分人甲○○(原名蘇羚鳳，
    下稱受處分人）所有車牌號碼Ｍ七－七三０七號自小客車，
    於民國（下同）九十五年十月二十五日二十一時零分許，在
    高雄市○○路九六巷口處，因「號牌借供他車使用」之違規
    ，經高雄市政府警察局楠梓分局楠梓派出所員警依違反道路
    交通管理處罰條例第十二條第一項第五款當場舉發。受處分
    人未於期限內到案，本所遂於九十六年一月十二日以中監違
    字第裁六０－Ｂ00000000號裁決書裁處罰鍰新臺幣
    （下同）一萬零八百元（該牌照已於九十四年一月十日繳銷
    ，牌照未繳回），逾期依裁決書處罰主文裁處等語。
二、受處分人聲明異議略以：臺新銀行於九十三年十二月二十一
    日下午三時三十分取走車號Ｍ七－七三０七號車輛，車牌兩
    面被孫偉倫拔走，請將違規單轉給孫偉倫繳交等語。
三、按汽車有牌照借供他車使用者，處汽車所有人新臺幣三千六
    百元以上一萬零八百元以下罰鍰，並禁止其行駛，道路交通
    管理處罰條例第十二條第一項第四款定有明文。次按法院受
    理有關交通事件，準用刑事訴訟法之規定，其處理辦法，由
    司法院會同行政院定之；又本條例之罰鍰基準、舉發或輕微
    違規勸導、罰鍰繳納、向處罰機關陳述意見或裁決之處理程
    序、分期繳納之申請條件、分期期數、不依限期繳納之處理
    、分期處理規定及繳納機構等事項之處理細則，由交通部會
    同內政部定之，道路交通管理處罰條例第八十九條及第九十
    二條第三項分別定有明文。查，聲明異議案件，係受處分人
    不服同條例第八條主管機關所為之處罰，向法院所提起請求
    撤銷原處分之程序，性質上應屬於救濟程序，尚無疑義（司
    法院大法官會議第四一八號解釋參照）。至於刑事訴訟法第
    五條之土地管轄，其適用對象為法院審理第一審案件之管轄
    權劃分，並非定救濟程序之法院管轄權劃分之標準，此觀諸
    刑事訴訟法救濟審即第二審管轄法院，係向管轄第二審之高
    等法院為之自明（刑事訴訟法第三百六十一條第一項規定參
    照）。因此，刑事訴訟法第五條之土地管轄規定，能否適用
    在救濟程序法院之管轄，頗有疑義。就法體系而言，交通違
    規處罰之主管機關首次管轄權劃分，係依違反道路交通管理
    事件統一裁罰基準及處理細則第二十五條規定，除同條第一
    款至第五款情形按行為地；以汽車所有人為處罰對象者，移
    送其駕籍地；以駕駛人為處罰對象者，則由駕籍地之處罰機
    關處理。至於不服主管機關所為處罰提起聲明異議之管轄法
    院，首須視法有無特別明文規定，若無，始得依同條例第八
    十九條規定準用刑事訴訟法相關規定處理之。按聲明異議，
    應以司法狀紙，敘述異議之理由，提出於原處分機關為之，
    原處分機關應於接受異議書狀後五日內，將該案卷宗及有關
    證物，送交該管地方法院或其分院交通法庭；又違反道路交
    通管理事件，受處分人不服處罰，依法聲明異議者，處罰機
    關應於接受異議狀五日內，製作不服違反道路交通管理事件
    裁決聲明異議移送書，將案卷及有關證物連同聲明異議書狀
    ，送交該管地方法院審理，道路交通案件處理辦法第十三條
    及違反道路交通管理事件統一裁罰基準及處理細則第六十五
    條分別定有明文。法院受理聲明異議既屬救濟程序，並非為
    第一審程序，自應依交通違規行政罰之性質，適用同條例或
    法規命令所定之管轄權，業如前述。「前開法規命令既已明
    定受理聲明異議之法院為裁處機關所在地之法院管轄，自非
    同條例或相關法規並無特別規定聲明異議法院管轄權之分配
    ，是裁處機關所在地之法院具有管轄權（臺灣高等法院暨所
    屬法院九十七年法律座談會刑事類提案第四十四號參照）。
    本件舉發機關將違規案件移送汽車所有人當時戶籍地(即臺
    中市○○區○○路二段三巷十七弄一之六號四樓)之管轄機
    關即原處分機關裁處，依上說明，則本院對本件聲明異議案
    件有管轄權無訛，合先敘明。
四、按受處分人不服道路交通管理處罰條例第八條主管機關所為
    之處罰，得於接到裁決書之翌日起二十日內，向管轄地方法
    院聲明異議，道路交通管理處罰條例第八十七條第一項定有
    明文；次按交通法庭認聲明異議不合法律上之程式或其異議
    權已喪失者，應以裁定駁回之，道路交通案件處理辦法第十
    八條前段亦設有明文規定。又處理違反道路交通管理事件，
    有關文書送達之程序，準用行政程序法送達之規定，違反道
    路交通管理事件統一裁罰標準及處理細則第五條亦定有明文
    。而行政程序法中對於文書送達，於應受送達人之住居所、
    事務所或營業所為之。但在行政機關辦公處所或他處會晤應
    受送達人時，得於會晤處所為之；於應送達處所不獲會晤應
    受送達人時，得將文書付與有辨別事理能力之同居人、受僱
    人或應送達處所之接收郵件人員；又送達不能依前二條規定
    為之者，得將文書寄存送達地之地方自治或警察機關，並作
    送達通知書兩份，一份黏貼於應受送達人住居所、事務所、
    營業所或其就業處所門首，另一份交由鄰居轉交或置於該送
    達處所信箱或其他適當位置，以為送達。前項情形，由郵政
    機關為送達者，得將文書寄存於送達地之郵政機關。寄存機
    關自收受寄存文書之日起，應保存三個月；另對於當事人之
    送達，於應為送達之處所不明者，行政機關得依職權為公示
    送達。行政程序法第七十二條第一項、第七十三條第一項、
    第七十四條、第七十八條第一項第一款、第二項分別定有明
    文。再者，依道路交通案件處理辦法第十二條、法院訴訟當
    事人在途期間標準第二條、第四條第一項第三款規定，本件
    受處分人聲明異議之在途期間為三日，併此指明。
五、經查，受處分人之戶籍於八十九年七月一日原設為臺中市○
    ○路○段三巷十七弄一之六號四樓，嗣於九十六年十月八日
    遷入臺中市南屯區○○○街二八四巷二之一號二樓，再於九
    十八年七月八日遷入高雄市○○區○○路一三０號九樓，又
    於九十九年五月十九日遷入臺南市○○街六二四巷九十二號
    迄今未有變動，有受處分人全戶戶籍資料及遷徙紀錄資料查
    詢結果各一紙在卷可參，則在受處分人未有向監理機關變更
    通訊住址之紀錄下，原舉發機關應依受受處分人上開之戶籍
    地址送達。本件原處分機關於九十六年一月十二日所為之中
    監違字第裁六０─Ｂ00000000號裁決書，係交由郵
    政機關向受處分人當時之設籍地於臺中市○○路○段三巷十
    七弄一之六號四樓送達，然因遷移不明，遭郵局退回，有郵
    政機關文書退回信封一紙在卷可參。嗣原處分機關乃於九十
    六年七月二十七日刊登於太平洋日報為公示送達，有原處分
    機關九十九年七月五日中監自字第０九九００二四八一二號
    函及太平洋日報影本各乙份附卷可佐，故本件自刊登之日起
    二十日即九十六年八月十六日發生送達之效力（即其刊登於
    公報翌日起二十日）；則受處分人如對原處分機關裁決不服
    欲提起異議，依照上述說明，其應於二十日之異議期間加計
    在途期間三日即自九十六年八月十七日起算至九十六年九月
    八日止，適逢期間末日為星期六，順延至星期一即九十六年
    九月十日提出異議。綜上所述，受處分人卻遲至九十九年六
    月二十八日始提出本件聲明異議，有聲明異議狀上公路總局
    臺中區監理所收文章戳附卷可參，並為受處分人於本院訊問
    時所是認，是受處分人提出本件聲明異議，顯已逾二十日之
    法定期間，顯然不合法律上程式，且無從補正，核諸前揭說
    明，自應將本件異議駁回。
據上論斷，應依道路交通管理處罰條例第八十七條第二項、道路
交通案件處理辦法第十八條前段，裁定如主文。
中    華    民    國    99    年    9     月    6     日
                  交通法庭法  官  江奇峰
以上正本證明與原本無異。
如不服本裁定，應於送達後5日內，向本院提出抗告狀。
                                書記官  江慧貞
中    華    民    國    99    年    9     月    6     日

司法院資訊處製作；財團法人民間司法改革基金會備份。
